最高法院刑事判決　　　　　　　　　　　　　　　八十八年度台上字第一九九七號
　　上訴人　乙○○
　　被　告　甲○○
　　　　　　潭湘龍
右上訴人因自訴被告等偽造文書等罪案件，不服台灣高等法院中華民國八十六年六月
二日第二審判決（八十六年度上訴字第一六○八號，自訴案號：台灣台北地方法院八
十五年度自字第一二三四號），提起上訴，本院判決如左：
    主  文
上訴駁回。
    理  由
一行使偽造私文書及誣告部分：
按刑事訴訟法第三百七十七條規定，上訴於第三審法院，非以判決違背法令為理由，
不得為之。是提起第三審上訴，應以原判決違背法令為理由，係屬法定要件。如果上
訴理由狀並未依據卷內訴訟資料，具體指摘原判決不適用何種法則或如何適用不當，
或所指摘原判決違法情事，顯與法律規定得為第三審上訴理由之違法情形，不相適合
時，均應認其上訴為違背法律上之程式，予以駁回。
上訴人乙○○上訴意旨略謂：被告潭湘龍、甲○○共同鑑定出具之鑑定證明書，所鑑
定之仿冒錶帶長度為二十四節，而上訴人被訴違反商標法一案，台灣高等法院高雄分
院七十九年度上易字第五八五號確定判決則認定該仿冒錶帶為二十三節，二者並不相
符，顯係被告二人預先設計冒充，證人劉樹民在上開違反商標法一案審理中，亦一再
供稱其所購之錶帶長度為二十三節，且甲○○在原審於民國八十六年五月二十六日審
理時，業已明確供認其在鑑定證明書上記註龍德隱形眼鏡公司之字樣，其用意係在表
示向上訴人所經營之該龍德隱形眼鏡公司買賣錶帶之鑑定資料，另上訴人在事實審所
提出之電話通話錄音帶及其譯文，亦足以證明甲○○在電話中已經承認其以龍德隱形
眼鏡公司註載於鑑定證明書上之用意，係表示向龍德隱形眼鏡公司購買鑑定之錶帶，
而甲○○雖以自己名義簽立鑑定證明書，但不表示其係有制作權之人，其職責僅鑑定
錶帶真偽區別而已，無權以龍德隱形眼鏡公司名稱註載於鑑定證明書之開端，原審就
上開上訴人主張有利之證據不加調查，復未調查依何根據認定被告鑑定之錶帶關係人
係龍德隱形眼鏡公司，又未於判決內明其理由，遽謂甲○○係以其個人名義列名鑑
定，屬以自己名義有權制作之文書，該鑑定證明書首行所載，應屬揭示受理委託鑑定
關係人為龍德隱形眼鏡公司之鑑定案件，尚乏證據足認被告有偽造或變造證據等語，
均有應於審判期日調查之證據未予調查及判決不載理由與所載理由矛盾，暨不適用法
則或適用法則不當之違法；原審於八十六年五月六日調查時，已查明丙○○係出國求
學，未在國內，則其於八十六年五月二十六日審理時未到庭，應係有合法之正當理由
，原審未停止或更新審理，以其經合法傳喚無正當理由不到庭，而逕行予以判決，其
程序自屬違法云云。並重複提出原已附卷之判決影本、鑑定證明書影本、錄音帶及其
譯文、聲請狀影本等為證。
惟查上訴人自訴被告二人共同行使偽造私文書及偽造、變造證據，認被告二人共犯行
使偽造私文書罪及準誣告罪部分，原判決已依調查所得之證據，說明所謂偽造私文書
罪，以無制作權人而造他人名義制作該文書為要件，如行為人對該文書本有制作權
，縱令其不應制作而制作，或制作內容虛偽，亦無偽造之可言，系爭之鑑定證明書，
係甲○○以自己名義所制作，列名為鑑定人員，以其服務之公司為鑑定單位，並非捏
造他人名義為之，核與偽造私文書罪之構成要件有間；而準誣告罪，以意圖他人受刑
事或懲戒處分，偽造、變造證據為要件，甲○○係依丙○○所交付之錶帶，本其專業
知識加以鑑定，再將鑑定結果出具鑑定證明書，該鑑定證明書首行所載，觀其文義，
應屬揭示接受理律律師事務所委託鑑定關係人為龍德隱形眼鏡公司（即上訴人所經營
之龍德隱形眼鏡專門店）之鑑定案件，當係單純就委託人及關係人名稱加以記載，俾
便查詢，難認有偽造或變造證據之犯行；另上訴人提出與甲○○間之電話對話錄音帶
及其譯文，僅足以證明該鑑定證明書係甲○○署名出具，不足認定被告二人有偽造私
文書並持以行使與準誣告犯行；因而維持第一審諭知被告二人均無罪之判決，駁回上
訴人對此部分之第二審上訴。原判決顯無上訴意旨所指摘應調查之證據未予調查及判
決不載理由與所載理由矛盾等違背法令情事。又上訴人違反商標法一案，台灣高等法
院高雄分院七十九年度上易字第五八五號確定判決（係維持第一審論處上訴人明知同
一商品，使用相同於他人註冊商標之圖樣商品而販賣罪刑之判決，駁回上訴人對該案
之第二審上訴確定）理由欄二－(三)，僅引述上訴人（即該案被告）之辯解，並未確認
劉樹民向上訴人購買之錶帶長度僅有二十三節；另依原審八十六年五月二十六日審判
筆錄所載，甲○○僅辯稱：「依律師交付資料所填寫，是潭湘龍所交付。」「是習慣
上的寫法，依理律（律師事務所）之說法」，並未供認其鑑定證明書記註龍德隱形眼
鏡公司之用意係在表示向該公司購買錶帶之鑑定資料；而依原審八十六年五月六日訊
問筆錄記載之內容，亦無所謂已查知潭湘龍出國求學情事，原審所定於八十六年五月
二十六日開庭審理之傳票，已於同年五月十二日合法送達，由丙○○本人蓋章收受，
而丙○○屆時並未到庭，復未說明未到庭之理由，自屬經合法傳喚無正當理由不到庭
，原審乃依刑事訴訟法第二百七十一條之規定，不待丙○○到庭陳述，逕行判決，自
無不合。上開上訴意旨，均非依據卷內證據資料執為指摘，不得據為適法之第三審上
訴理由。依前揭說明，上訴人對此部分之上訴意旨，皆難認已具備得為上訴第三審之
形式要件，為違背法律上之程式，俱應予以駁回。
二登載不實事項於業務上文書部分：
按刑事訴訟法第三百七十六條所列各罪之案件，經第二審判決者，不得上訴於第三審
法院，此觀該法條之規定甚明。上訴人自訴、被告二人共同開具一份內容不實之鑑定
證明書，認被告二人共犯有刑法第二百十五條之登載不實事項於業務上文書罪嫌部分
，原判決維持第一審諭知被告二人均無罪之判決，駁回上訴人對此部分之第二審上訴
。查該罪名係屬刑事訴訟法第三百七十六條第一款之案件。依上開說明，此部分既經
第二審判決，自不得上訴於第三審法院，上訴人就此部分竟一併提起第三審上訴，顯
為法所不許，亦應予以駁回。
據上論結，應依刑事訴訟法第三百九十五條前段，判決如主文。
中      華      民      國    八十八    年      四      月    二十二    日
                              最高法院刑事第一庭
                                  審判長法官  施  文  仁
                                        法官  陳  炳  煌
                                        法官  張  淳  淙
                                        法官  洪  明  輝
                                        法官  蔡  清  遊
      右正本證明與原本無異
                                              書  記  官
中      華      民      國    八十八俊  年      四      月    二十七    日
